臺灣臺中地方法院刑事判決　　　　　　 100年度易字第1111號
公　訴　人　臺灣臺中地方法院檢察署檢察官
被　　　告　張嘉浤
上列被告因恐嚇取財案件，經檢察官提起公訴（99年度偵緝字第
2494號），被告於準備程序中就被訴事實為有罪之陳述，受命法
官於聽取當事人之意見後，本院合議庭裁定改由受命法官獨任進
行簡式審判程序，判決如下：
    主       文
張嘉浤幫助意圖為自己不法之所有，以恐嚇使人將本人之物交付
，處有期徒刑參月，如易科罰金，以新臺幣壹仟元折算壹日。
    事實及理由
一、犯罪事實
（一）張嘉浤明知電信業者對於行動電話門號並無申辦限制，可
      預見將行動電話門號交予他人使用，可能幫助他人隱匿身
      份而從事財產犯罪，竟基於幫助他人恐嚇取財之不確定故
      意，於民國99年3月7日至同年月18日期間某日，在臺中市
      太平區某處，將其於99年3月7日所申辦行動電話預付卡門
      號0000000000號SIM卡交予自稱「阿水」之真實姓名年籍
      不詳成年人使用，容任他人作為恐嚇取財之工具。嗣上開
      行動電話預付卡門號SIM卡由犯罪集團以不詳方法取得使
      用，該犯罪集團成員意圖為自己不法所有，於99年3月18
      日12時30分許，利用上開張嘉浤所提供行動電話預付卡門
      號SIM卡聯絡許建宏，向許建宏恫稱以需匯款至指定帳戶
      ，其所飼養鴿子方可獲釋，否則將之殺害等語，致許建宏
      因此心生畏懼，並依指示陸續於同日將新臺幣（下同）
      1300元匯入楊嘉元(所涉恐嚇取財部分，由檢察官另案偵
      辦中)所申設之永豐商業銀行帳號00000000000000號帳戶
      內，及於同年月23日將5060元匯入楊峻銘(所涉恐嚇取財
      部分，由檢察官另案偵辦中)所申設之彰化商業銀行斗六
      分行帳號00000000000000號帳戶內。嗣後許建宏因其所飼
      養鴿子仍未飛回鴿舍，隨即報警處理，經警循線查悉上情
      。
（二）案經許建宏訴由彰化縣警察局員林分局報告臺灣彰化地方
      法院檢察署呈請臺灣高等法院臺中分院檢察署令轉臺灣臺
      中地方法院檢察署檢察官偵查起訴。
二、程序方面：
（一）按除被告所犯為死刑、無期徒刑、最輕本刑為3年以上有
      期徒刑之罪或高等法院管轄第一審案件者外，於法院行準
      備程序進行中，被告先就被訴事實為有罪之陳述時，審判
      長得告知被告簡式審判程序之旨，並聽取當事人、代理人
      、辯護人及輔佐人之意見後，裁定進行簡式審判程序；且
      受命法官行準備程序，與法院或審判長有同一之權限；又
      簡式審判程序之證據調查，不受刑事訴訟法第159條第1項
      、第161條之2、第161條之3、第163條之1及第164條至第
      170條規定之限制，刑事訴訟法第273條之1第1項、第279
      條第2項前段、第273條之2分別定有明文。
（二）本件被告張嘉浤所犯係死刑、無期徒刑、最輕本刑為3年
      以上有期徒刑以外之罪，其於準備程序就前揭被訴事實為
      有罪之陳述，本院認無不得或不宜改依簡式審判程序進行
      之處，爰依刑事訴訟法第273條之1第1項、第284條之1，
      裁定本件由受命法官獨任進行簡式審判程序，合先敘明。
三、認定犯罪事實所憑之證據及理由：
（一）被告於本院審理時對於上開犯罪事實坦承不諱，核與下列
      所示證據相符而可採。
（二）被害人許建宏於警詢及偵訊中指述明確，並有員林鎮農會
      匯款回條影本2張在卷可稽。
（三）臺灣大哥大股份有限公司於100年4月15日以法大字第1000
      48916號函檢送基本資料查詢、預付卡申請書等影本附卷
      可稽。
（四）彰化商業銀行斗六分行於100年4月27日以彰斗六字第6100
      0925號函檢送戶名楊峻銘、帳號00000000000000號帳戶之
      存摺存款帳號資料及交易明細查詢附卷可參。
（五）永豐商業銀行東板橋分行於100年4月26日以永豐銀東板橋
      分行（100）字第00006號函檢送戶名楊嘉元、帳號000000
      00000000號帳戶之存摺存款歷史往來明細查詢一覽表附卷
      可參。
（六）綜上，足見被告所提供上開行動電話預付卡門號SIM卡確
      已成為犯罪集團成員持以向被害人許建宏恐嚇取財之聯絡
      工具。按刑法上之故意，分為直接故意（確定故意）與間
      接故意（不確定故意），行為人對於構成犯罪之事實，明
      知並有意使其發生者為直接故意，行為人對於構成犯罪之
      事實，預見其發生而其發生並不違背其本意者為間接故意
      ，間接故意與有認識的過失之區別，在於二者對構成犯罪
      之事實雖均預見其能發生，但前者對其發生並不違背其本
      意，後者則確信其不發生。衡諸常情，現今行動電話甚為
      普及，申請行動電話門號並無任何特殊之限制，一般人皆
      得輕易申請數個行動電話門號使用，此乃眾所週知之事，
      則依一般人之社會經驗，若遇有人不以自己名義申請行動
      電話門號使用，反而使用他人之行動電話門號供己使用，
      均應知他人要求提供行動電話門號，係欲藉該行動電話門
      號從事不法用途，以逃避追緝，況近年來財產犯罪手法層
      出不窮，該等犯罪多數係利用他人行動電話門號作為聯絡
      被害人之工具，此亦為媒體所廣泛報導，而被告對此自難
      諉為不知，是以，被告應可預見任意提供行動電話門號SI
      M卡予他人使用，易致他人藉該門號從事不法用途，以逃
      避追緝，而被告卻仍將上開行動電話預付卡門號SIM卡交
      付予他人，應可預見可能幫助他人從事財產犯罪，顯具有
      幫助他人犯罪之不確定故意甚明。
（七）從而，本件事證明確，被告幫助恐嚇取財之犯行堪以認定
      ，自應依法論科。
四、所犯法條及刑之酌科：
（一）查被告提供行動電話預付卡門號SIM卡予他人供財產犯罪
      使用，並無證據證明其有參與財產犯罪之行為，或有與本
      件犯罪集團成員有何犯意聯絡，是被告基於幫助恐嚇取財
      之意思，參與構成要件以外之行為，為幫助犯。核被告所
      為，係犯刑法第30條第1項前段、第346條第1項之幫助恐
      嚇取財罪。
（二）被告所幫助之該犯罪集團成員就所為上述恐嚇取財犯行固
      具有犯意聯絡與行為分擔，惟幫助犯係從犯，從屬正犯而
      成立，刑法上既無「共同幫助」之情，則被告所為之前揭
      幫助恐嚇取財犯行，當亦無「幫助共同」之可言（司法院
      70廳刑一字第1104號函參照），附此敘明。
（三）被告幫助他人犯罪，係從犯，爰依刑法第30條第2項規定
      減輕其刑。
（四）爰審酌被告：（1）提供行動電話預付卡門號SIM卡予他人
      作為恐嚇取財之聯絡工具，幫助犯罪者隱匿真實身分，增
      加被害人尋求救濟及檢警犯罪偵查之困難性，不肖之徒因
      而爭相仿效藉此手段詐財，以致犯罪集團犯案日益猖獗，
      致使受害民眾不斷增加，若不針對提供行動電話門號SIM
      卡者，予以適度之刑罰，顯然無法抑制該類型犯罪之發生
      ；（2）本身並未實際參與恐嚇取財之犯行，可責難性較
      為輕微等一切情狀，而量處如主文所示之刑，並諭知易科
      罰金之折算標準，以資懲儆。
據上論斷，應依刑事訴訟法第273條之1第1項、第299條第1項前
段，刑法第346條第1項、第30條第1項前段、第2項、第41條第1
項前段，刑法施行法第1條之1第1項、第2項前段，判決如主文。
本案經檢察官謝志遠到庭執行職務。
中    華    民    國   100    年    7     月    5     日
                  刑事第五庭  法  官  賴秀雯
以上正本證明與原本無異。
如不服本判決，應於收受送達後10日內向本院提出上訴書狀，並
應敘述具體理由；其未敘述上訴理由者，應於上訴期間屆滿後20
日內向本院補提理由書（均須按他造當事人之人數附繕本）「切
勿逕送上級法院」。
告訴人或被害人如對於本判決不服者，應具備理由請求檢察官上
訴，其上訴期間之計算係以檢察官收受判決正本之日期為準。
                              書記官  江美琪
中    華    民    國   100    年    7     月    5     日
附錄論罪科刑法條
中華民國刑法第346條（恐嚇取財得利罪）
意圖為自己或第三人不法之所有，以恐嚇使人將本人或第三人之
物交付者，處6月以上5年以下有期徒刑，得併科1千元以下罰金
。
以前項方法得財產上不法之利益，或使第三人得之者，亦同。
前二項之未遂犯罰之。